【裁判字號】    90,易,1994
【裁判日期】    900627
【裁判案由】    竊佔
【裁判全文】
臺灣高雄地方法院刑事判決
    公訴人  臺灣高雄地方法院檢察署檢察官
    被  告  甲○○
右列被告因竊佔案件，經檢察官提起公訴（八十九年度偵字第二三０二０號），本院
判決如左：
    主  文
甲○○意圖為自己不法之利益，而竊佔他人之不動產，處拘役參拾日，如易科罰金，
以參佰元折算壹日，緩刑貳年。
    事  實
一、甲○○尚無前科，其原所有座落高雄市○○區○○路三十八號之建物，前經高雄
    市政府辦理徵收完畢，並於民國八十六年十月間已由高雄市政府拆除大隊拆除。
    而上開建物所座落之高雄市○○區○○段七六五地號土地係丁○○、丙○○、乙○○所共有之不動產，甲○○明知上情，竟仍意圖為自己不法之利益，基於竊佔
    之故意，僱請不知情之工人，於八十七年五月間，在高雄市○○區○○路三十八
    號之原址，即上開土地內如附圖所示Ｂ之部分（七平方公尺），整地加填水泥鋪
    設地基並準備設置攤位營生，而竊佔丁○○、丙○○、乙○○所共有之上開不動
    產共七平方公尺。
二、案經高雄市政府警察局左營分局報請臺灣高雄地方法院檢察署檢察官偵查起訴。
    理  由
一、訊據被告甲○○於本院調查、審理時，固坦承僱工於右揭時、地興建房屋，惟矢
    口否認犯罪，辯稱：伊之父親王硯卿於民國五十七年間即購得高雄市○○路三十
    八號建物，並繳交土地之租金予海軍第一軍區司令部，七十三年間由其合法繼承
    ，嗣於八十六年十月間，始因拓寬道路而遭徵收折除，其誤認仍有權繼續使用系
    爭土地，而雇工興建一小處準備擺小攤維生，實無竊佔犯意云云。然查，右揭被
    告僱工興建房屋及該房屋坐落土地係被害人丁○○、丙○○、乙○○所共有之事
    實，業據被告自承及其子王溪證述在卷，又經調閱本院八十八年自字第六零二號
    王溪被訴竊佔一案，王溪亦曾事後於八十八年八月間雇工興建同上處所約二坪大
    之位置準備設攤營生等事實，此經本院調閱及檢視該卷內之高雄市政府地政處楠
    梓地政事所土地複丈成果圖、現場照片、土地登記簿謄本影本等無訛，有相關卷
    證、判決書附於本卷可考；次查，高雄市○○路三十八號被告原有之建物，經高
    雄市政府辦理徵收完畢，並於八十六年十月間拆除之事實，亦經被告自承，並有
    照片可稽；是以被告之房屋既經徵收且拆除完畢，而被告在八十七年間就系爭土
    地亦無租賃或地上權等得合法使用之權源，其自無權再使用系爭土地，就此被告
    應知之甚詳，其上開無竊佔犯意之辯詞，委無足採。綜上所述，事證明確，被告
    犯行堪予認定。
二、核被告甲○○所為，係犯刑法第三百二十條第二項之竊佔罪，又被告利用不知情
    之工人施工，為間接正犯。爰審酌被告並無任何前科紀錄，有台灣高雄地方法院
    檢察署刑案資料查註紀錄表在卷可佐，品性尚稱良好，又已年近八十歲，為一老
    翁，告訴人亦當庭表示不對被告提出任何告訴及要求賠償等情，及犯罪之手段、
    目的、所生危害尚輕、犯罪後之態度良好及其他一切情狀，量處如主文所示之刑
    。再被告行為後刑法第四十一條已於九十年一月四日修正，同年月十日經總統公
    布施行，由原來犯最重本刑為三年以下有期徒刑之罪，而受六個月以下徒刑或拘
    役之宣告得易科罰金之要件，修改為犯最重本刑為五年以下有期徒刑之罪，而受
    六個月以下徒刑或拘役之宣告得易科罰金之要件，比較新舊法結果應以新法有利
    於被告，自應依刑法第二條第一項前段規定，適用裁判時前開修正後之刑法第四
    十一條第一項規定，就被告所宣告之刑併以諭知易科罰金之折算標準。末查，被
    告前未曾受有期徒刑以上刑之宣告，其因一時失慮，偶罹刑典，經此刑之宣告後
    ，應知警惕而無再犯之虞，本院因認暫不執行其刑為當，予以宣告緩刑二年，用
    啟自新。
據上論斷，應依刑事訴訟法第二百九十九條第一項前段，刑法第二條第一項前段、第
三百二十條第二項、第一項、修正後第四十一條第一項、第七十四條第一款，罰金罰
鍰提高標準條例第一條前段、第二條，判決如主文。
本案經檢察官李宛凌到庭執行職務。
中    華    民    國      九十      年      六      月      二十七      日
                                    臺灣高雄地方法院刑事第三庭
                                        法  官  簡  志  瑩
右正本證明與原本無異。
如不服本判決，應於判決送達後十日內，向本院提出上訴狀。
                                        書記官  林  宜  正
中    華    民    國      九十      年      六      月      二十八      日
刑法第三百二十條第一項、第二項：
意圖為自己或第三人不法之所有，而竊取他人之動產者，為竊盜罪，處五年以下有期
徒刑、拘役或五百元以下罰金。
意圖為自己或第三人不法之利益，而竊佔他人之不動產者，依前項之規定處斷。


司法院資訊處製作；財團法人民間司法改革基金會備份。
